臺灣板橋地方法院民事裁定　　　　　　　　96年度破字第68號
聲　請　人　甲○○
上列聲請宣告破產事件，本院裁定定如下：
    主  文
聲請駁回。
聲請程序費用由聲請人負擔。
    理  由
一、按所謂破產者，乃債務人在其經濟發生困難，而無法以其清
    償能力對全部債權人清償時，為期全部債權人能公平地滿足
    其債權，由法院參與其事，強制將債務人之全部財產依一定
    程序為變價及公平分配之一般執行程序。換言之，破產制度
    之目的即在使全體債權人獲得平等滿足，則決定聲請人是否
    有宣告破產實益之關鍵即在於本件全體債權人之債權是否得
    藉聲請人宣告破產而獲得公平的滿足。次按財團債務及財團
    費用，應先於破產債權，隨時由破產財團清償之。又破產宣
    告後，如破產財團之財產不敷清償財團費用及財團債務時，
    法院因破產管理人之聲請，應以裁定宣告破產終止，破產法
    第97條及第148 條分別定有明文。而依上開法條意旨以觀，
    倘債務人確係毫無財產可構成破產財團，或破產財團雖勉強
    可組成，然其破產財團之財產尚不敷清償破產財團之費用及
    財團之債務，縱使予以裁定宣告債務人破產，因其他破產債
    權人已無法藉由破產程序而受到任何清償之機會，而無從依
    破產程序清理其債務時，即無進行破產程序之必要，得以無
    宣告破產之實益為由，裁定駁回債務人破產之聲請（最高法
    院86年度台抗字第479 號裁定參照）。
二、本件聲請人主張略以：破產法第1 條、第57條、第58條均規
    定，債務人不能清償債務者，得依債權人或債務人之聲請宣
    告之。伊因理財失誤，因銀行高循環利息之故，陷入財務困
    境、無法負擔銀行高達百分之二十之高利貸及巨額債務，實
    際總負債已高達1,764,926 元，無力負擔每月高達3 萬元之
    利息，債務大於資產甚多，伊現有資產僅為現金20萬3,000
    元，有破產宣告之法律上實益存在云云，並提出債權清單、
    財產狀況說明書、財產目錄等文件為證（見本院卷第9 頁至
    第10頁）。經查：
    (一)本院依職權查詢聲請人之財產狀況，依財政部財稅資料中
      心、台灣省北區國稅局之函覆，聲請人之財產狀況為：聲
      請人名下無不動產、動產，93年度領有薪資所得136,680
      94年度僅有營利所得421 元，95年度僅有薪資所得20,000
      及營利所得464 元元，有稅務電子閘門財產所得明細表二
      紙，財政部台灣省北區國稅局新莊稽徵所96年8 月27日北
      區國稅新莊二字第0961022281號函可考（見本院卷第25
      26、49至61頁）。而聲請人陳報其現有財產目錄僅有現金
      20萬3,000 元（見本院卷第11頁聲請人所提出之財產目錄
      ），經本院函請聲請人於文到10日陳報目前仍有現金20萬
      3,000 元之證明，聲請人已於96年8 月21日收受送達，有
      通知書、送達證書可考（見本院卷第27、31頁），惟聲請
      人迄至本件裁定為止，仍未提出該證明，且觀之前開聲請
      人之薪資及營利所得，自93年至95年合計所得亦僅為157,
      565 元，聲請人應無可能有203,000 元之資產，聲請人陳
      報之資產，顯非真實。
    (三)再參酌聲請人積欠下列各債權人銀行之債權金額計有：
      慶豐商業銀行股份有限公司總額260,451 元。台新國際
      商業銀行股份有限公司本金為141,107 元，利息為5,552
      元，合計為146,659 元。復華商業銀行股份有限公司本
      金為116,836 元、利息為5,716 元、違約金為8,719 元，
      合計為131,271 元。國泰世華商業銀行股份有限公司信
      用卡帳款本金為188,594 元、小額信貸85,500元。台灣
      新光商業銀行股份有限公司本金24,912元。中國信託商
      業銀行股份有限公司本金為294,685 元，包括信用卡
      207,739 元、現金卡86,946元。萬泰商業銀行股份有限
      公司截至96年2 月26日止之本金為46,126元、利息為969
      元及自96年2 月27日起算至清償日止，按年息百分之二十
      計算之利息。安泰商業銀行股份有限公司為194,442 元
      及其中本金178,876 元及自96年8 月28日起至清償日止，
      按年息百分之19.71 元計算之利息。遠東商業銀行迄未
      函覆，依據聲請人陳報債權為105,572 元，由上可知，聲
      請人之債務本金部分之債務已累積高達約14 1餘萬元。
    (四)準此，聲請人既未提出其有現金20萬3,000 元之證明，而
      所積欠之本金債務已逾141 餘萬元，聲請人無法證明其有
      可構成破產財團者之資產。則本件如宣告破產，明顯已不
      足以支付破產財團之管理及分配所生之費用，及因破產債
      權人共同利益所需審判上之費用，暨破產管理人之報酬等
      財團費用，且將使破產財團財產更形減少，徒使債權人之
      債權減少分配，其他債權人亦不可能因此而受有分配，即
      與前述破產制度之目的有違。
三、再者，破產制度之目的，乃在使全體債權人獲得公平之受償
    ，並使債務人在經濟上得有更生之機會，防止社會經濟發生
    混亂。破產制度並非在使債務人恣意消費所造成之債務，轉
    嫁予債權人負擔，債務人免責制度，應在鼓勵勤勞誠實之債
    務人，而非縱容投機不誠實之債務人奢侈浪費，倘債務人於
    聲請破產前之相當期間內，利用信用金融之機會，恣意為非
    屬通常生活所需之鉅額消費或作奢侈性、浪費性之消費，而
    不在意日後履行返還之能力，反而算計破產法中之免責制度
    ，濫用破產程序以規避其應負擔之償還責任，自與破產法之
    立法本旨有違，此觀現行破產法第156 條第1 款對於浪費、
    賭博或其他投機行為，致財產顯然減少或負過重之債務者，
    予以刑事處罰自明。同時基於現行破產法第149 條之規定，
    破產債權人依調協或破產程序已受清償者，除破產人因犯詐
    欺破產罪而受刑之宣告外，債權未能受清償之部分，請求權
    視為消滅，未能區分債務人聲請破產行為是否為善意或債務
    是否奢侈浪費之不當消費所致。故法院審查債務人破產之聲
    請時，倘債務人於聲請破產前之相當期間內，為鉅額消費或
    作奢侈性、浪費性之商品或服務消費，而與其通常生活所需
    ，顯不相當，債務人已與債權人達成清償協議，其履行並無
    困難而故不履行，或有其他情事，在客觀上顯係在濫用破產
    程序以規避其應負擔之償還責任，而有違誠信原則時，應認
    法院得裁定駁回債務人破產之聲請，資以衡平債權人及債務
    人之權益，並避免債務人觸法（最高法院96年度台抗字第
    660 號民事裁定意旨參照）。本院依職權查詢聲請人之財產
    狀況，聲請人之薪資及營利所得，自93年至95年合計所得僅
    為15 7, 565 元，卻舉債高達141 餘萬元，其中多項舉債均
    為信用卡消費帳款，顯係利用信用金融之機會，恣意為非屬
    通常生活所需之鉅額消費或作奢侈性、浪費性之消費，而不
    在意日後履行返還之能力，反而算計破產法中之免責制度，
    濫用破產程序以規避其應負擔之償還責任，自與破產法之立
    法本旨有違。縱上所述，本件如准予宣告破產，將有違誠信
    原則，聲請人聲請破產宣告，為無理由，應予駁回。
四、據上論結，本件聲請為無理由，爰裁定如主文。
中　　華　　民　　國　　96　　年　　10　　月　　27　　日
                  民事第三庭
                      法　官  徐玉玲
正本係照原本作成。
得抗告
中　　華　　民　　國　　96　　年　　10　　月　　27　　日
　　　　　　　　　　　　　　書記官 翁子婷
